【裁判字號】    95,簡上,680
【裁判日期】    950920
【裁判案由】    傷害
【裁判全文】
臺灣高雄地方法院刑事判決             95年度簡上字第680號
上  訴  人
即  被  告  乙○○
上列上訴人因傷害罪案件，不服本院高雄簡易庭中華民國95年3
月31日95年度簡字第1942號第一審簡易判決（聲請簡易判決處刑
案號：臺灣高雄地方法院檢察署95年度偵字第2737號），提起上
訴，本院管轄之第二審合議庭依通常程序，自為第一審判決如下
：
    主  文
原判決關於乙○○部分撤銷。
乙○○無罪。
    理  由
一、本件聲請簡易判決處刑意旨略以：被告乙○○係黃湘瑩之堂
    兄，黃湘瑩與其姨媽甲○○早因細故互生不滿，於民國94年
    12 月26 日15時30分許，黃湘瑩夥同乙○○一同至高雄縣仁
    武鄉○○村○○路285 號旁停車場甲○○經營之檳榔攤，與
    甲○○理論家庭糾紛之事乃發生口角衝突，詎黃湘瑩與乙○
    ○共同基於傷害人身體之犯意聯絡，由乙○○拉住甲○○雙
    手，黃湘瑩持鐵管毆打甲○○頭部及左臉，致甲○○因此受
    有右前額挫傷腫大7X5 公分、左臉頰挫傷腫大4X4 公分、右
    臉頰挫傷疼痛、右手拇指及左手第三指擦傷之傷害 (甲○○
    、黃湘瑩相互傷害部分，分別經原審判決拘役50日、有期徒
    刑3 月確定在案）。因認被告乙○○涉犯刑法第277 條第1
    項之傷害罪嫌。
二、按犯罪事實應依證據認定之，無證據不得認定犯罪事實；又
    不能證明被告犯罪者，應諭知無罪之判決，刑事訴訟法第15
    4 條第2 項、第301 條第1 項前段分別定有明文。再按告訴
    人之告訴，係以使被告受刑事訴追為目的，是其陳述是否與
    事實相符，仍應調查其他證據以資審認，最高法院52年度台
    上字第1300號判例可資參照。又認定犯罪事實所憑之證據，
    雖不以直接證據為限，間接證據亦包括在內，然而無論直接
    證據或間接證據，其為訴訟上之證明，須於通常一般之人均
    不致有所懷疑，而得確信其為真實之程度者，始得據為有罪
    之認定，倘其證明尚未達到此一程度，而有合理之懷疑存在
    而無從使事實審法院得有罪之確信時，即應由法院為諭知被
    告無罪之判決，最高法院40年度台上字第86號、76年度台上
    字第4986號判例闡釋明確。
三、本件公訴人認被告乙○○ (下稱被告)涉 犯傷害犯行，無非
    係以：(一)告訴人甲○○之指訴。(二)健仁醫院診斷證明書1 紙
    。(三)甲○○於案發後警方蒐證臉部照片1 張等，資為論罪依
    據。訊據被告乙○○固坦承於上揭時、地，甲○○、黃湘瑩
    互毆時「有在場」之事實，惟堅詞否認有何傷害之犯行，辯
    稱：伊自始自終均不知黃湘瑩要去打甲○○，甲○○身上之
    傷是其與黃湘瑩互毆所致，當天伊在現場，有勸架將雙方分
    開，當時甲○○手上有拿一根鐵管要打黃湘瑩，是伊搶下來
    的等語。
四、經查：
  (一)證人即告訴人甲○○與黃湘瑩於上揭時、地因互毆，致甲○
    ○受有上開傷害，而當時被告乙○○「在場」之事實，業據
    證人甲○○於警詢中證述甚詳 (見警卷第1 至11頁)， 亦經
    原審同案被告黃湘瑩於警詢及偵查中坦承不諱，此外，並有
    甲○○所提出之健仁醫院診斷證明書在卷可稽 (見警卷第19
    頁)， 而黃湘瑩、甲○○因本件互相傷害之事實，亦經原審
    分別判決有期徒刑3 個月、拘役50日確定在案，是此部分之
    事實，應堪認定。
  (二)證人甲○○於第一次警詢中證稱：甲○○與一名男子前往，
    該男生 (指被告乙○○)沒 有毆打我等語 (見警卷第2 頁)
    ，於本院審理中結證證稱：黃湘瑩一到現場後，就不分清紅
    皂白拿鐵管打我的頭部、臉部、腰部，被告乙○○手上並沒
    有拿東西，當時他站的地點離黃湘瑩有一段距離，被告 (乙
    ○○)沒 有打我等語（見本院卷第42頁)， 與被告辯稱伊未
    毆打甲○○等情相符。此外，證人甲○○係受有「右前額挫
    傷腫大7X5 公分、左臉頰挫傷腫大4X4 公分、右臉頰挫傷疼
    痛、右手拇指及左手第3 指擦傷之傷害」，有健仁醫院診斷
    證明書1 紙在卷可佐 (見警卷第19頁)， 核其受傷部位 (即
    頭部、臉部)， 亦與甲○○證述黃湘瑩持鐵棍毆打她的部位
    ，大致吻合。
  (三)證人甲○○於第二次警詢及檢察官偵查中 (未具結)固 先後
    證稱：當天乙○○抓住她的兩手，讓黃湘瑩毆打她等語，惟
    上開證述核與初次警詢所陳迥異，且甲○○既與黃湘瑩互毆
    ，被告又如何抓住甲○○之雙手？是其於第二次警詢所證是
    否可信，已非無疑，何況甲○○於本院審理中證稱：「（問
    ：你在警詢中第一次初訊時，說該男生 (指乙○○)並 沒有
    毆打我；第二次警詢時，你說黃湘瑩與一起前往的男子捉著
    我，讓黃湘瑩毆打；你今天又說被告乙○○並沒有毆打你，
    前後不一，實際情形到底如何？）答：我當時被黃湘瑩打到
    頭昏了，鐵管後來掉到地上，我有撿起來，我看到被告乙○
    ○在旁邊，他將我的鐵管搶去，不讓我們再打。」；「（問
    ：乙○○到底有無捉著你給黃湘瑩打？）答：乙○○是來勸
    架的，要來將我們分開。」等語（見本院卷第42、43頁)，
    證人黃湘瑩於警詢中亦證稱：只有我一人下車跟甲○○發生
    毆打等語（見警卷第13頁），核與被告於警偵訊及本院所辯
    伊係上前勸架等語相符。參以被告係與黃湘瑩一同抵達現場
    ，且於甲○○與黃湘瑩互毆之際上前勸阻，難免遭甲○○誤
    認勸阻拉扯行為係在便利黃湘瑩毆打，因此，告訴人甲○○
    上開不利於被告之指訴，既有前揭先後不一致、違反常情、
    誤認之瑕疵，又無其他佐證，依前揭最高法院判例意旨，自
    難執為不利被告之認定。又被告雖搭載黃湘瑩抵達互毆現場
    ，而黃湘瑩於抵達後即動手毆打甲○○，惟尚難據此即推測
    被告與黃湘瑩間有傷害之共同犯意聯絡。至於證人甲○○於
    偵查中上開證述，既未經具結，依刑事訴訟法第158 條之3
    規定，本無證據能力，自難採為認定事實之證據。
五、綜上所述，告訴人指訴被告與黃湘瑩共同傷害伊之情節尚不
    足於達到一般人不致於有所懷疑，而得確信為真實之程度，
    而卷附告訴人甲○○診斷證明書1 紙及其於案發後臉部之照
    片僅能證明甲○○確有受傷，無從據以認定其傷勢係由被告
    所造成。此外，復查無其他積極證據足資認定被告確犯公訴
    人所指之傷害罪，被告犯罪尚屬不能證明，原審疏未詳查，
    認被告觸犯刑法第277 條第1 項之傷害罪，而予論罪科刑，
    尚有未恰。被告上訴意旨否認犯行，指摘原判決不當，為有
    理由，自應由本院將原判決關於被告部分撤銷，並諭知被告
    無罪之判決。
六、檢察官聲請以簡易判決處刑之案件，經法院認為有第451 條
    之1 第4 項但書之情形者，應適用通常訴訟程序審判之，刑
    事訴訟法第452 條定有明文。是被告經本院審理後，認應為
    無罪之諭知，而有刑事訴訟法第451 條之1 第4 項但書第3
    款之情形，依前揭規定，除應撤銷原判決外，應由本院逕依
    通常程序審理後，自為第一審判決，檢察官如不服本判決，
    仍得於法定上訴期間內，向管轄之第二審法院提起上訴，附
    此敘明。
七、原審被告甲○○、黃湘瑩部分，業經判決罪刑確定，故不另
    論列。
據上論斷，應依刑事訴訟法第452 條、第451 條之1 第4 項但書
第3 款、第455 條之1 第1 項、第3 項、第369 條第1 項前段、
第364 條、第301 條第1 項前段，判決如主文。
本案經檢察官朱菊芬到庭執行職務。
中    華    民    國    95    年  9     月  20      日
                刑事第五庭    審判長法  官
                                    法  官
                                    法  官  張金柱
以上正本證明與原本無異。
如不服本判決，應於收受送達後10日內向本院提出上訴書狀。
中    華    民    國    95    年         月        日
                                    書記官  蘇豫


司法院資訊處製作；財團法人民間司法改革基金會備份。
